【裁判字號】    97,交上易,125
【裁判日期】    970708
【裁判案由】    過失傷害
【裁判全文】
臺灣高等法院刑事判決               97年度交上易字第125號
    上  訴  人  臺灣臺北地方法院檢察署檢察官
    被      告  乙○○
上列上訴人因被告業務過失傷害案件，不服臺灣臺北地方法院97
年度交易字第65號，中華民國97年4月3日第一審判決（起訴案號
：臺灣臺北地方法院檢察署96年度偵字第18332號），提起上訴
，本院判決如下：
    主  文
上訴駁回。
    事  實
一、乙○○以駕駛營業小客車為業，為從事業務之人，於民國96
    年4月10日下午14時許，駕駛車牌號碼885-CN號營業用小客
    車，沿台北市○○路南向北方向行駛，行經松信路與永吉路
    口，欲左轉永吉路時，本應注意汽車行駛時，駕駛人應注意
    車前狀況，並隨時採取必要之安全措施，以防止危險之發生
    ，及應注意汽車行近行人穿越道前，應減速慢行，遇有行人
    穿越時，均應暫停讓行人先行通過，而依當時天氣狀況雖有
    下雨，但視線仍良好，並無不能注意之情事，竟疏未注意，
    而於路口貿然左轉，適有甲○○徒步行走於松信路由南往北
    之斑馬線上，致其所駕駛上開汽車撞擊甲○○，甲○○被撞
    後摔倒在地，因此受有左側骨股頸骨折之傷害。乙○○肇事
    後，於有偵查犯罪權限之公務員知悉犯行前，即向到場處理
    之員警自首坦承肇事而接受裁判。
二、案經甲○○訴由台北市警察局信義分局報告台灣台北地方法
    院檢察署檢察官偵查起訴。
    理  由
壹、程序方面：
    本件認定事實所引用之本件卷內所有卷證資料（包含人證與
    文書證據、物證等證據），並無證據證明係公務員違背法定
    程序所取得，而檢察官及被告乙○○於審判期日對法院提示
    之卷證表示沒意見等語，且卷內之文書證據，亦無刑事訴訟
    法第159條之4之顯有不可信之情況與不得作為證據之情形。
    綜上，依刑事訴訟法第159條至159條之5之規定，本件認定
    事實所引用之本件卷證所有證據（包含人證與文書證據、物
    證等證據），均有證據能力，合先敘明。
貳、實體部分：
(一)、上揭犯罪事實，業據被告於警詢、偵訊、原審及本院審理時
    自承在卷，核與證人即告訴人甲○○於警詢中所指述之情節
    相符。
(二)、並有道路交通事故調查報告表(一)、(二)、道路交通事故現場圖
    、台北市立聯合醫院忠孝院區96年4月21日驗傷診斷書等在
    卷可稽，足徵被告之自白與事實相符，可以採信。
(三)、按「刑法上之過失，其過失行為與結果間，在客觀上有相當
    因果關係始得成立。所謂相當因果關係，係指依經驗法則，
    綜合行為當時所存在之一切事實，為客觀之事後審查，認為
    在一般情形下，有此環境、有此行為之同一條件，均可發生
    同一之結果者，則該條件即為發生結果之相當條件，行為與
    結果即有相當之因果關係。反之，若在一般情形下，有此同
    一條件存在，而依客觀之審查，認為不必皆發生此結果者，
    則該條件與結果不相當，不過為偶然之事實而已，其行為與
    結果間即無相當因果關係」（最高法院76年台上字第192號
    參著）。被告於96年4月10日下午14時許，駕駛車牌號碼885
    -CN號營業用小客車，沿台北市○○路南向北方向行駛，行
    經松信路與永吉路口，欲左轉永吉路時，本應注意汽車行駛
    時，駕駛人應注意車前狀況，並隨時採取必要之安全措施，
    以防止危險之發生，及應注意汽車行近行人穿越道前，應減
    速慢行，遇有行人穿越時，均應暫停讓行人先行通過，而依
    當時天氣狀況雖有下雨，但視線仍良好，並無不能注意之情
    事，竟疏未注意，而於路口貿然左轉，適有告訴人徒步行走
    於松信路由南往北之斑馬線上，致其所駕駛上開汽車撞擊告
    訴人，告訴人被撞後摔倒在地，因此受有左側骨股頸骨折之
    傷害。則被告過失行為與告訴人之受傷，顯有相當之因果關
    係。
(四)、本案事證至為明確，被告犯行，堪以認定，自應依法論科。
參、論罪科刑部分：
(一)、核被告所為，係犯刑法第284條第2項前段之業務過失傷害罪
    。被告駕駛營業小客車行經行人穿越道不依規定讓行人優先
    通行，因而致人受傷，應依道路交通管理處罰條例第86條第
    1項之規定，加重其刑；又被告肇事後，於有偵查犯罪權限
    之公務員知悉犯行前，即向到場處理之員警坦承肇事而接受
    裁判，有台北市○○○○○道路交通事故肇事人自首情形紀
    錄表在卷可憑，爰依刑法第62條前段規定減輕其刑，並先加
    後減之。
(二)、原審認被告罪證明確，適用道路交通管理處罰條例第86條第
    1項，刑法第284條第2項前段、第62條前段、第41條第1項前
    段，刑法施行法第1條之1規定，暨審酌被告因業務過失致使
    告訴人受有前開傷害，事後亦因經濟困頓致未能與被害人達
    成民事和解及犯後坦承犯罪之態度等一切情狀，量處有期徒
    刑2月，並諭知易科罰金之折算標準。又被告之犯罪時間為
    96年4月10日，係在96年4月24日之前，所犯合於中華民國九
    十六年罪犯減刑條例之規定，爰依上開條例第2條第1項第3
    款、第7條（贅引第9條）之規定減其宣告刑二分之一，為有
    期徒刑1月，並諭知易科罰金之折算標準。其認事用法均無
    違誤，量刑亦稱允當，檢察官循告訴人之請求提起上訴，主
    張「被告事後不聞不問，亦未與告訴人和解，原審僅判處有
    期徒刑2月，減為有期徒刑1月，量刑過輕」，指摘原判決不
    當；經查，被告對上揭犯罪事實，自警詢、偵訊、原審及本
    院審理時，均坦承不諱，顯見被告並非毫無悔意意，而和解
    與否雖屬犯後態度之量刑參考，惟究屬民事賠償問題，恆與
    刑罰權著重法益之保護，刑罰酌科主要考量乃法益侵害程度
    及行為可責性異其旨趣，況原審量刑並未逾越法律所規定之
    範圍，亦無濫用權限之情形，難認有何不當可言。檢察官循
    告訴人請求，指摘原判決量刑過輕，為無理由，應予駁回。
據上論斷，應依刑事訴訟法第368條，判決如主文。
本案經檢察官羅建勛到庭執行職務。
中    華    民    國    97    年    7    月    8    日
                  刑事第十三庭審判長法  官 曾德水
                                    法  官 談  虎
                                    法  官 梁耀鑌
以上正本證明與原本無異。
不得上訴。
                                    書記官 莊淑茹
中    華    民    國    97    年    7     月    9     日
中華民國刑法第284條：
因過失傷害人者，處6月以下有期徒刑、拘役或5百元以下罰金，
致重傷者，處1年以下有期徒刑、拘役或5百元以下罰金。
從事業務之人，因業務上之過失傷害人者，處1年以下有期徒刑
、拘役或1千元以下罰金，致重傷者，處3年以下有期徒刑、拘役
或2千元以下罰金。


司法院資訊處製作；財團法人民間司法改革基金會備份。
